臺灣臺中地方法院刑事判決　　　　　　　　　　　　九十一年度易字第一六四號
　　公　訴　人　臺灣臺中地方法院檢察署檢察官
　　被　　　告　丁○○
　　　　　　　　乙○○
右列被告因傷害等案件，經檢察官提起公訴（九十一年度偵字第一一一八一、一一六
二五號），本院判決如左：
    主  文
丁○○傷害人之身體，處拘役貳拾日，如易科罰金，以參佰元折算壹日。
乙○○共同傷害人之身體，處拘役參拾日，如易科罰金，以參佰元折算壹日。
    事  實
一、緣丁○○於民國九十年十二月十八日二十一時許，在居所臺中市○區○○路三四
    二巷三一號五樓之十八，聽見甲○○按鄰居即同號五樓之十七之電鈴之聲音，乃
    探頭出來張望，見來者係甲○○，又因前與甲○○有民間互助會之糾紛，乃出言
    質疑甲○○，並稱其形跡可疑，因而與甲○○發生口角，二人並於該樓之電梯間
    之走道發生肢體衝突，由甲○○拉扯丁○○頭髮，丁○○則基於普通傷害之犯意
    ，出手抓甲○○頸部，致甲○○受有右頸0.5*1cm擦傷之傷害。嗣因甲○○按下
    電梯內之警鈴，該大樓之管理員丙○○乃前來排解，並請二人至一樓管理室協調
    ，丁○○即以電話通知配偶乙○○返回處理，乙○○乃與成年之真實姓名年籍不
    詳綽號「小胖」、「賣菜義」之人及另一名不詳成年男子趕回居所，並共同基於
    普通傷害之犯意聯絡，徒手出手毆打甲○○，致甲○○受有臉部2 *1cm擦傷、右
    大腿1*1cm紅腫傷、左膝1*1cm、1*1cm紅腫傷、右肩4*7cm紅傷、右手2 *3cm紅腫
    傷、左手2*3cm擦傷、右手指1*1cm紅腫傷等傷害。
二、案經甲○○訴由臺中市警察局第二分局報告臺灣臺中地方法院檢察署檢察官偵查
    起訴。
    理  由
一、訊據被告丁○○固直承有與告訴人甲○○發生口角爭執，並有出手拉住告訴人甲○○之手腕等情，惟矢口否認有何傷害犯行，辯稱：當時遭告訴人扯住頭髮，伊
    即用手抓住告訴人之手腕想掙脫開，伊不知告訴人身上的傷是如何來的云云；訊
    之被告乙○○則對於有與綽號「小胖」等三名成年男子共同出手毆打告訴人成傷
    之犯罪事實，坦承不諱。經查：
  （一）右揭犯罪事實業據告訴人甲○○於警訊、偵查及本院調查審理時指訴：除頸
        部的傷是被告丁○○所造成外，其餘傷勢均是被告乙○○與其他三名男子所
        為等語綦詳，並經證人丙○○於警訊陳稱見到被告二人先後傷害告訴人等情
        甚明，並有錄影帶一卷在卷可憑。而告訴人因被告丁○○、乙○○與其他三
        名男子之行為，而受有右頸0.5*1cm擦傷、臉部2*1cm擦傷、右大腿1* 1cm紅
        腫傷、左膝1*1cm、1*1cm紅腫傷、右肩4*7cm紅傷、右手2*3cm紅腫傷、左手
        2*3cm擦傷、右手指1*1cm紅腫傷等情，亦有行政院衛生署臺中醫院九○中醫
        證字第一二二○號驗傷診斷書一份附卷可稽。
  （二）被告丁○○於本院調查時供承：被告訴人扯住頭髮後，有以手抓住告訴人之
        手腕，想掙脫開等語，足證被告丁○○與告訴人確實有肢體之接觸無誤，而
        被告亦自承：伊頭髮被告訴人抓住時，並無法見到告訴人等語，是被告當時
        應非雙目直視告訴人，其供稱抓住告訴人之手腕云云，應僅是憑感覺想像而
        為之供述，因而被告當時以手接觸告訴人身體之部位，應以告訴人所指稱之
        頸部較為可採，被告丁○○辯稱當時是抓住告訴人手腕云云，尚非可信。而
        被告當時以手抓告訴人之頸部，係圖掙脫告訴人之拉扯，是其用力之猛，應
        可想見，而其以此猛烈之力道抓向告訴人之頸部，應可能會造成告訴人頸部
        受傷等情，應為一般人均可預見，被告丁○○亦無法諉為不知，而被告仍執
        意為之，是被告丁○○對於其抓告訴人頸部致告訴人成傷等情，至少應有不
        確定故意。
  （三）按正當防衛必須對於現在不法之侵害始得為之，侵害業已過去，即無正當防
        衛可言。至彼此互毆，又必以一方初無傷人之行為，因排除對方不法之侵害
        而加以還擊，始得以正當防衛論。故侵害已過去後之報復行為，與無從分別
        何方為不法侵害之互毆行為，均不得主張防衛權；又衡之一般社會經驗法則
        互毆係屬多數動作構成單純一罪而互為攻擊之傷害行為，縱令一方先行出手
        ，而還擊一方在客觀上苟非單純僅對於現在不法之侵害為必要排除之反擊行
        為，因其本即有傷害之犯意存在，則對其互為攻擊之還手反擊行為，自無主
        張防衛權之餘地，最高法院分別著有三十年度上字第一○四○號、八十六年
        度臺上字第二四八○號判例及八十四年度臺非字第二○八號判決可資參照。
        被告丁○○雖供稱係遭告訴人先行出手毆打，惟此為告訴人所否認，而證人
        丙○○復未目睹究係何人先行動手打人，因而查無積極證據足資判別被告丁○○於當時是否係因遭受現在不法之侵害始毆打告訴人，復無法辨明被告丁○○之行為係為排除告訴人攻擊之必要反擊行為，揆諸前開說明，被告丁○○自不得主張正當防衛。
  （四）至告訴人雖迭指稱：被告丁○○有以安全帽毆打伊頭部云云，惟查被告丁○○否認有持安全帽毆打告訴人，證人丙○○於警訊時亦僅證述見到被告丁○○與告訴人相互拉扯，並未證陳有見到被告丁○○以安全帽毆打告訴人之情
        形，且參以告訴人所受傷勢，僅有臉部2*1cm之擦傷係位於頭部，茍被告丁○○確以安全帽毆打告訴人之頭部，其所受傷勢應為瘀腫傷，而非擦傷，是
        以告訴人之傷情以觀，告訴人頭部之傷害，應非係以安全帽毆打所致，是告
        訴人此部分指訴，尚乏證據足資證明。
  （五）又按共同實施犯罪行為之人，在合同意思範圍以內，各自分擔犯罪行為之一
    部，相互利用他人行為，以遂其犯罪之目的者，即應對於全部所發生之結果
        ，共同負責，最高法院著有二十八年上字第三一一○號判例可資參照。被告
        乙○○與綽號「小胖」、「賣菜義」之人及另一名不詳成年男子共同徒手毆
        打告訴人，顯係基於共同之犯意，而分擔傷害行為之一部，被告乙○○與綽
        號「小胖」、「賣菜義」之人及另一名不詳成年男子應成立共同正犯，自應
        就全部結果負共犯之責，無須分別告訴人何部位之傷，究係何人行為所造成
        之必要。
  （六）綜上所述，被告丁○○前開辯解，顯係事後卸責之詞，無可憑採。被告丁○○及乙○○之犯行，均而事證明確，堪以認定，應予分別依法論科。
二、核被告丁○○及乙○○所為，均係犯刑法第二百七十七條第一項之傷害罪。被告
    丁○○對於其行為將造成告訴人身體之傷害，已有預見可能性，而有傷害之不確
    定故意，已如前述，公訴人漏未斟酌此點，而認被告係犯同法第二百八十四條第
    一項之過失傷害罪，尚有未洽，惟其基本事實同一，本院自應予審理，並變更其
    起訴法條。被告乙○○及成年之綽號「小胖」、「賣菜義」及另一名不詳成年男
    子，就前揭犯行，有犯意聯絡及行為分擔，均為共同正犯。公訴人雖對被告二人
    均具體求刑拘役五十日，惟本院審酌被告丁○○與乙○○二人僅因細故即訴諸暴
    力、尚未與告訴人達成和解、惟念及告訴人所受傷害之程度尚非重大、被告丁○○當時亦受告訴人拉扯頭髮，僅未成傷（此為告訴人於本院調查時自承在卷）、
    被告乙○○係因護妻心切始為此犯行、被告二人於本院調查時當庭表示願以新臺
    幣三萬元賠償告訴人，但為告訴人所拒，然已足見被告二人應有悔悟之意，犯後
    態度尚可等一切情狀，分別量處如主文所示之刑，並諭知易科罰金之折算標準。
據上論斷，應依刑事訴訟法第二百九十九條第一項前段、第三百條，刑法第二十八條
、第二百七十七條第一項、刑法第四十一條第一項前段，罰金罰鍰提高標準條例第一
條前段、第二項，判決如主文。
中      華      民      國    九十一    年      八      月    十  五    日
                              臺灣臺中地方法院刑事第七庭
                               審判長法  官  夏  一  
                                     法  官  簡  源  希
                                     法  官  郭  妙  俐
右正本證明與原本無異。
如不服本判決，應於判決送達後十日內向本院提出上訴狀，上訴於臺灣高等法院臺中
分院( 須附繕本 )。
                                     書記官
中      華      民      國    九十一    年      八      月    十  五    日
附錄本案論罪科刑法條全文
刑法第二百七十七條
傷害人之身體或健康者，處三年以下有期徒刑、拘役或一千元以下罰金。
犯前項之罪因而致人於死者，處無期徒刑或七年以上有期徒刑；致重傷者，處三年以
上十年以下有期徒刑。
